【裁判字號】    89,易緝,51
【裁判日期】    890427
【裁判案由】    詐欺
【裁判全文】
臺灣臺中地方法院刑事判決                          八十九年度易緝字第五一號
    公  訴  人  臺灣台中地方法院檢察署檢察官
    被      告  甲○○
右列被告因詐欺案件，經檢察官提起公訴（八十四年度偵字第三一四二號），本院判
決如左：
    主  文
甲○○無罪。
    理  由
一、公訴意旨略以：被告甲○○明知自己已週轉不靈，無償債能力，竟仍意圖為自己
    不法之所有，並基於概括之犯意，自民國八十三年六月間起，先後多次簽發以美
    商花旗銀行台中分行為付款人之支票，向告訴人乙○○佯稱調借現金，使告訴人
    乙○○不知有詐而如數先後借予現金共計新台幣（下同）一百六十六萬二千元。
    被告騙得前揭款項後，至同年九月三十日起，前揭支票陸續到期經提示，竟全部
    遭退票，乙○○始知受騙，因認被告涉有刑法第三百三十九條第一項之詐欺取財
    罪嫌。
二、按犯罪事實應依證據認定之，無證據不得推定其犯罪事實；又不能證明被告犯罪
    者，應諭知無罪之判決，刑事訴訟法第一百五十四條、第三百零一條第一項分別
    定有明文。次按告訴人之告訴，係以使被告受刑事訴追為目的，是其陳述是否與
    事實相符，仍應調查其他事實以資審認；又認定不利於被告之事實，須依積極證
    據，苟積極證據不足為不利於被告事實之認定時，即應為有利於被告之認定，更
    不必有何有利之證據，最高法院分別著有五十二年台上字第一三○○號、三十年
    上字第八一六號判例可資參照。
三、公訴人認被告涉有詐欺罪嫌，無非以告訴人於偵查中之指訴及被告借款後經傳未
    到，避不見面，為其主要之論據。質之被告固承認於前揭時地向告訴人乙○○借
    款一百六十六萬二千元之事實，惟堅決否認有何詐欺之犯行，辯稱：伊以前即常
    向告訴人乙○○借錢，而以前所簽發之票據均有兌現，係至八十三年九月三十日
    以後，才因週轉不靈，開始跳票，終至無力清償，並非伊有意詐欺等語。經查：
    (一)告訴人乙○○與被告為數十年老友，被告於八十一年間起即陸續先後向告訴人
    乙○○調借現金，並每次借款時所簽發之票據包括八十三年六月至同年九月三十
    日間票期之票據，屆期亦皆有兌現，乃係於八十三年九月三十日以後被告才開始
    跳票等情，為告訴人乙○○所自陳，並有本院向美商花旗銀行股份有限公司台中
    分行函調被告於該分行開立之支票存款戶自八十二年一月一日起至八十三年十二
    月三十一日止之全部交易明細在卷可證。是告訴人乙○○與被告之間，應係前即
    時有金錢借貸關係，且本件借款之時被告之償債能力亦尚屬正常。(二)至被告於八
    十三年九月三十日以後確係因遭地下錢莊逼債而一時週轉不靈，致突陷於無力償
    還債務，且先期發生退票之時猶戮力籌資取回票據以辦理退補手續，並未避不見
    面等情，亦經告訴人乙○○於本院供述明確，復有前述卷附之交易明細可參。(三)
    是綜上以觀，尚難認本案被告於向告訴人乙○○借款之時，有何不法所有之意圖
    及施用詐術之情事。此外，復查無其他證據足資認定被告有何詐欺之犯行，自難
    僅憑告訴人於偵查中片面之指訴，遽為不利於被告犯罪事實之認定，揆諸首開法
    條及判例意旨，本案既不能證明被告犯罪，自應諭知無罪之判決。
據上論斷，應依刑事訴訟法第三百零一條第一項，判決如主文。
中      華      民      國      八十八      年      四      月  二十七  日
                                    臺灣臺中地方法院刑事第三庭
                                          法    官 張  智  雄
右正本證明與原本無異。
如不服本判決，應於判決送達後十日內向本院提出上訴狀，上訴於臺灣高等法院臺中
分院( 須附繕本 )。
                                          書記官
中    華    民    國      八十九      年       四      月     二十七    日


司法院資訊處製作；財團法人民間司法改革基金會備份。
